【裁判字號】    97,審訴,276
【裁判日期】    970320
【裁判案由】    偽證
【裁判全文】
臺灣高雄地方法院刑事判決             97年度審訴字第276號
公  訴  人  臺灣高雄地方法院檢察署檢察官
被      告  乙○○
上列被告因偽證案件，經檢察官提起公訴（96年度偵字第16541
號），被告於準備程序為有罪之陳述，本院裁定由受命法官獨任
行簡式審判程序，判決如下：
    主  文
乙○○犯偽證罪，處有期徒刑陸月；減為有期徒刑月。緩刑肆
年，並應向國庫支付新臺幣拾伍萬元。
    事  實
一、乙○○係賴仁傑之父，賴明正係賴仁傑之兄，林家正係賴仁
    傑之友人。緣賴明正於民國92年2 月24日將車號XLM-813 號
    重型機車交由未考領重型機車駕照之林家正騎乘，於同日21
    時20分許，林家正騎乘前開機車搭載賴明正，沿高雄市○○
    區○○路由東向西方向行駛，行經大昌路與鼎山街口時，疏
    未依規定採兩段式左轉，逕斜切駛入鼎山街，撞擊甲○○所
    騎乘FZS-012 號重型機車，致甲○○於人車倒地後受有頭挫
    傷併顱內出血及腦水腫、顏面及四肢多處擦傷、上門牙斷裂
    、兩側眼球外旋神經麻痺、左眼外展神經麻痺合併左眼內斜
    視及複視、左眼視力僅餘0.1 等傷害。詎後林家正為圖脫免
    其民事賠償責任，明知其對於賴仁傑並未存有新臺幣（下同
    ）100 萬元之債權，竟與賴仁傑共同基於偽造文書之犯意聯
    絡，虛構不實之債權債務關係，於92年6 月11日向高雄縣仁
    武地政事務所（下稱仁武地政事務所）申請將林家正所有之
    建號為高雄縣仁武鄉○○段00000-000 號、門牌為高雄縣仁
    武鄉○○○街46巷6 號之建物，設定100 萬元之最高限額抵
    押權予賴仁傑，使不知情之仁武地政事務所承辦公務員將此
    不實事項登載其職務上所掌建物登記簿公文書上，足以生損
    害於地政機關對於土地登記管理之正確性以及甲○○之債權
    。嗣林家正涉犯刑法第284 條第1 項前段過失傷害罪嫌部分
    經本院於93年4 月23日以92年度交簡上字第189 號判處有期
    徒刑4 月確定；民事部分則經本院於94年3 月31日以93年度
    訴字第2638號判決林家正、賴明正應連帶給付甲○○255 萬
    8, 492元及自93年11月2 日起至清償日止按週年利率5%計算
    之利息確定。嗣甲○○聲請假扣押林家正之財產時，發現林
    家正之建物已遭賴仁傑虛偽設定100 萬元最高限額抵押權，
    而向臺灣高雄地方法院檢察署提出偽造文書之告訴，詎乙○
    ○為掩飾其子賴仁傑前開偽造文書犯行，竟基於偽證之單一
    犯意，於94年11月3 日臺灣高雄地方法院地檢署94年度偵字
    第9735號偽造文書案偵查時及96年3 月1 日本院95年易字第
    1329號偽造文書案審理中，分別於附表所示地點，以證人身
    分就上開事項作證時，明知其確未提供現金100 萬元交付賴
    仁傑借予林家正投資，竟就此等於案情有重要關係之事項，
    於供前具結後，在檢察官偵查時及執行審判職務之承審法官
    前，為如附表所示虛偽不實之陳述，影響國家司法權之正當
    行使。
二、案經甲○○向臺灣高雄地方法院檢察署檢察官告發後偵查起
    訴。
    理  由
一、被告乙○○所犯係死刑、無期徒刑、最輕本刑為3 年以上有
    期徒刑以外之罪，嗣被告於準備程序就被訴事實為有罪之陳
    述，經法官告知簡式審判程式之旨，並聽取檢察官與被告之
    意見後，認無不得或不宜改依簡式審判程序進行之情事，爰
    依刑事訴訟法第273 條之1 第1 項規定，裁定進行簡式審判
    程序。
二、上開事實，業據被告於本院審理中坦承不諱（見院卷第16、
    29頁），核與證人即告發人甲○○之證述情節相符，並有臺
    灣高雄地方法院檢察署94年11月3 日94年度偵字第9735號偽
    造文書案訊問筆錄與證人結文、本院96年3 月1 日95年易字
    第1329號審判筆錄與證人結文、臺灣高等法院高雄分院96年
    度上易字第480 號及本院95年度易字第1329號、92年度交簡
    字2310號、92年度交簡上字189 號等刑事判決書各1 份、本
    院93年度訴字第2638號民事判決書及賴仁傑之臺灣高等法院
    被告前案紀錄表各1 份在卷可稽，被告於審判中之自白與事
    實相符。本案事證明確，被告前開偽證犯行，洵堪認定，應
    依法論處。
三、核被告所為，係犯刑法第168 條之偽證罪。按偽證罪為侵害
    國家法益之犯罪，其罪數應以訴訟之件數為準，故行為人雖
    先後有數次偽證之行為，然僅為一件訴訟，應論以單純一罪
    （最高法院72年臺上字第3311號判例意旨可資參照）。查被
    告於其子賴仁傑涉犯之偽造文書案件偵查及審理時，先後所
    為兩次偽證犯行，雖時間相隔較遠，然既係基於單一犯意於
    同一訴訟案件所為，揆諸上開說明，自應論以一罪，檢察官
    認係分別起意為之，認應分論併罰，容有誤會。又被告係於
    所虛偽陳述之賴仁傑等偽造文書案件裁判確定（96年9 月3
    日）後，始於97年3 月11日本院審理時坦承其係虛偽陳述之
    事實，有臺灣高等法院高雄分院96年度上易字第480 號刑事
    判決書及賴仁傑之臺灣高等法院被告前案紀錄表在卷可證，
    自不得依刑法第172 條規定減輕其刑。本院審酌被告於檢察
    官偵查及執行審判職務之法官審判時，就案情有重要關係之
    事項，供前具結，而為虛偽證述，有使犯罪者消遙法外之虞
    ，損害於司法之公正性，惟念其為袒護其子賴仁傑而為虛偽
    不實之陳述，嗣於審理中已知坦承犯行，顯有悔意，犯後態
    度尚可等一切具體情狀，量處有期徒刑6 月。又被告犯罪時
    間在中華民國96年4 月24日以前，所犯為刑法第168 條之偽
    證罪，合於中華民國96年罪犯減刑條例之減刑條件，爰依該
    條例第2 條第1 項第3 款之規定，減其宣告刑二分之一。查
    被告未曾受有期徒刑以上刑之宣告，有臺灣高等法院被告全
    國前案紀錄表可查，經此偵審程序教訓，應知警惕諒無再犯
    之虞，本院認所宣告之刑，以暫不執行為適當，併諭知緩刑
    4 年，以勵自新；復斟酌被告法因治觀念薄弱而觸犯刑責，
    為確保其能記取教訓，並參酌檢察官表示倘被告願支付15萬
    元予國庫，則同意予被告緩刑宣告，此附帶條件經被告當庭
    表示同意，本院亦認適當，爰命被告向國庫捐款15萬元，以
    啟自新。
據上論斷，依刑事訴訟法第273 條之1 第1 項、第299 條第1 項
前段，刑法第168 條、第74條第1 項第1 款、第2 項第4 款，中
華民國九十六年罪犯減刑條例第2 條第1 項第3 款、第7 條，判
決如主文。
本案經檢察官劉穎芳到庭執行職務。
中    華    民    國    97    年    3     月    20    日
                  刑事第七庭  法  官   唐照明
以上正本證明與原本無異。
如不服本判決應於收受本判決後10日內向本院提出上訴書狀，其
未敘述上訴理由者，並得於提起上訴後10日內向本院補提理由書
狀（均須按他造當事人之人數附繕本）「切勿逕送上級法院」。
中    華    民    國    97    年    3     月    20    日
                              書記官   許珈綺
附錄所犯法條
中華民國刑法第168條
於執行審判職務之公署審判時或於檢察官偵查時，證人、鑑定人
、通譯於案情有重要關係之事項，供前或供後具結，而為虛偽陳
述者，處7年以下有期徒刑。
┌──────────────────────────┐
│97年度審訴字第276號附表：                           │
├──┬────┬────┬─────────────┤
│編號│犯罪時間│犯罪地點│虛  偽  證  述  之  內  容│
├──┼────┼────┼─────────────┤
│ 一 │94年11月│臺灣高雄│檢察官問：賴仁傑有無跟你借│
│    │3日     │地方法院│          錢？            │
│    │        │檢察署第│乙○○答：有。他說要跟人合│
│    │        │5偵查庭 │          夥做成衣生意。91│
│    │        │        │          年1月至4月我拿了│
│    │        │        │          19萬元給他，他自│
│    │        │        │          己拿1萬元，5月份│
│    │        │        │          時我拿了68萬元給│
│    │        │        │          他，他自己拿12萬│
│    │        │        │          元，總共100萬元 │
│    │        │        │          。我分別在1月10 │
│    │        │        │          日拿2萬元、2月27│
│    │        │        │          日拿10萬元、3月2│
│    │        │        │          8日拿2萬元、4月1│
│    │        │        │          6日拿5萬元，從我│
│    │        │        │          庭呈的郵局帳號提│
│    │        │        │          的。從91年5月1日│
│    │        │        │          開始領如交易明細│
│    │        │        │          表上所載的金錢，│
│    │        │        │          然後每次領完就拿│
│    │        │        │          給他，不是拿一整│
│    │        │        │          筆的錢給他。他說│
│    │        │        │          91年年底說會還我│
│    │        │        │          了。            │
├──┼────┼────┼─────────────┤
│ 二 │96年3月1│本院刑事│辯護人問：賴仁傑何時跟你說│
│    │日      │鳳山第2 │          林家正要借新臺幣│
│    │        │法庭    │          100萬元？       │
│    │        │        │乙○○答：90年12月時候。  │
│    │        │        ├─────────────┤
│    │        │        │辯護人問：同意後你如何處理│
│    │        │        │          ？              │
│    │        │        │乙○○答：91年借他20萬元，│
│    │        │        │          我拿19萬元，1萬 │
│    │        │        │          元是賴仁傑給的。│
│    │        │        ├─────────────┤
│    │        │        │辯護人問：賴仁傑有無提到本│
│    │        │        │          金、歸還日期、利│
│    │        │        │          潤如何計算？    │
│    │        │        │乙○○答：有提到年底計算，│
│    │        │        │          如何計算他們處理│
│    │        │        │          。              │
│    │        │        ├─────────────┤
│    │        │        │辯護人問：你籌款100 萬元如│
│    │        │        │          何交給林家正？  │
│    │        │        │乙○○答：我交給我兒子，我│
│    │        │        │          兒子再交給林家正│
│    │        │        │          。              │
│    │        │        ├─────────────┤
│    │        │        │檢察官問：你在94年11月3日 │
│    │        │        │          檢察官詢問時，你│
│    │        │        │          說分別在1月10日 │
│    │        │        │          拿2萬元，2月27日│
│    │        │        │          拿10萬元，3月28 │
│    │        │        │          日拿2萬元，4月16│
│    │        │        │          日拿5萬元交給賴 │
│    │        │        │          仁傑投資林家正，│
│    │        │        │          情形是這樣子的嗎│
│    │        │        │          ？              │
│    │        │        │乙○○答：是。            │
│    │        │        ├─────────────┤
│    │        │        │檢察官問：你錢是交給賴仁傑│
│    │        │        │          還是交給林家正？│
│    │        │        │乙○○答：交給賴仁傑。    │
│    │        │        ├─────────────┤
│    │        │        │檢察官問：你除了前開19萬元│
│    │        │        │          給賴仁傑外，還有│
│    │        │        │          拿多少錢給賴仁傑│
│    │        │        │          投資林家正？    │
│    │        │        │乙○○答：5月份68萬元。   │
│    │        │        ├─────────────┤
│    │        │        │檢察官問：68萬元是如何籌到│
│    │        │        │          的？            │
│    │        │        │乙○○答：91年我把60萬元的│
│    │        │        │          定存解約，並且我│
│    │        │        │          有一筆20萬元的簡│
│    │        │        │          易壽險到期。    │
│    │        │        ├─────────────┤
│    │        │        │檢察官問：68萬元是1次拿給 │
│    │        │        │          賴仁傑還是分次？│
│    │        │        │乙○○答：分次。          │
│    │        │        ├─────────────┤
│    │        │        │檢察官問：你分次拿給賴仁傑│
│    │        │        │          錢是如何領出來的│
│    │        │        │          ？              │
│    │        │        │乙○○答：大部分是提款機領│
│    │        │        │          的。            │
│    │        │        ├─────────────┤
│    │        │        │檢察官問：領了之後就立刻交│
│    │        │        │          給賴仁傑？      │
│    │        │        │乙○○答：對。            │
└──┴────┴────┴─────────────┘


司法院資訊處製作；財團法人民間司法改革基金會備份。
